【裁判字號】    94,上更(二),717
【裁判日期】    950421
【裁判案由】    毒品危害防制條例
【裁判全文】
臺灣高等法院刑事判決             94年度上更(二)字第717號
上  訴  人
即  被  告  甲○○
選任辯護人  許明桐律師
上列上訴人因違反毒品危害防制條例案件，不服臺灣板橋地方法
院87年度訴字第1827號，中華民國88年2月19日第一審判決（起
訴案號：臺灣板橋地方法院檢察署87年度偵字第14391號、第
14765號），提起上訴，本院判決後，經最高法院第2次發回，本
院更為判決如下：
    主  文
原判決撤銷。
甲○○連續販賣第二級毒品，處有期徒刑伍年。
第二級毒品安非他命合計淨重貳點零柒公克沒收銷燬之；販賣第
二級毒品安非他命所得財物新臺幣陸仟元沒收之，如全部或一部
不能沒收時，以其財產抵償之。
    事  實
甲○○意圖營利，明知安非他命係政府列管之第二級毒品，不得
非法持有、販賣，竟基於販賣第二級毒品安非他命營利之概括犯
意，先於民國87年7月上旬某日，在台北縣土城市○○路○段169
號2樓Ａ2室，以新台幣（下同）3000元一小包（實際重量不詳）
之代價，販賣安非他命予乙○○。又於同年7月10日上午11時許
，在同上處所，以3000元2小包（實際重量不詳）之代價，販賣
安非他命予乙○○。嗣於87年7月10日晚間7時30分許，警方查獲
乙○○涉嫌施用安非他命（另案由臺灣板橋地方法院檢察署處分
不起訴），乙○○供出上情，警方遂授意乙○○與甲○○聯絡，
佯稱欲向甲○○購買價值5000元之安非他命，甲○○基於同前販
賣安非他命之概括犯意，允諾乙○○之要約，並依約於同日晚上
9時許抵達上址樓下，隨即為事先埋伏之警員當場查獲而未遂，
並自甲○○皮帶內緣起出安非他命3小包（驗餘淨重2.07公克）
。甲○○於警詢供出第二級毒品安非他命係購自汪一平，警員再
依甲○○之供述，而查獲汪一平。
    理  由
一、訊據上訴人即被告甲○○矢口否認有販賣安非他命之犯行，
    辯稱係與乙○○合資購買云云。惟查：
  (一)上揭事實業據證人乙○○於警詢、原審證述明確，證人乙○
    ○於警訊證稱：「共向他（甲○○）買過2次，第1次是87年
    年7月初向他購買3千元1小包安非他命，第2次是87年7月10
    日11時許，向他購買3千元2小包安非他命．．．由他送安非
    他命到我家中交易的」、「我主動要求警方由我打00000000
    00號他的行動電話佯稱要再向他買5千元安非他命，而於87
    87年7月10日21時於土城市○○路169號前，我家樓下，由我
    確認是李嫌後，即由埋伏員警將其查獲」等語（見87年度偵
    字第14765號案卷第10-11頁）；於原審亦證稱有向被告買安
    非他命等情明確（見原審卷第45-46頁）。雖證人乙○○於
    原審就購買之次數稱2、3次，購買金額2千至3千元，而與警
    詢所述略有出入，惟乙○○於本院前審證稱：「警訊供述係
    實在，（有無跟甲○○買過安非他命？）有，我是跟他拿的
    嘛，（警訊筆錄是依妳所言記載？）對，筆錄上記載都實在
    ，（關於你在地院時所言是否實在？）實在，．．．（你是
    說過跟甲○○買過二次安非他命？）是的，（甲○○一共交
    幾次安非他命給你？）筆錄講的是實在的，筆錄記載是二次
    ，但現在我忘了」等語（見本院更（一）審卷第72-73頁）
    。參以被告於警詢供稱：「（問：乙○○指稱其於87年7月
    初向你購買3千元安非他命1小包，第2次於87年7月10日11時
    許向你購買3千元1小包安非他命，而第3次於87年7月10日20
    時許左右打0000000000號行動電話向你購買5千元之安非他
    命而為警查獲，每次交易安非他命均是由其聯絡你至其家中
    ，是否屬實？）是的，但我是受她之託，幫她調安非他命給
    她，完全沒賺她的錢」等語（參見同上偵查案卷第7頁正面
    ）。嗣於87年7月11日內勤檢察官偵查時坦承：「（問：有
    無給安？）有，87年7月初我拿安給乙○○，拿到她土城家
    裡給她，昨天我要再拿給她時就被查獲」、「算3千元，但
    我沒拿到錢，我知她生活有困境，我先幫她調貨給她．．．
    都是汪一平給我貨，我再將其中部分給蔡女（指證人乙○○
    ）」等語（參見同上偵查卷第29頁背面、第30頁），經核與
    乙○○證述交易安非他命之時間、地點、次數金額均大致相
    符。查證人乙○○警詢及被告於警詢及偵查所述，均在案發
    之初，記憶自較清楚，證人乙○○於原審作證時已是87年12
    月29日，距案發時已5個月餘，記憶自較案發時模糊，自不
    能以乙○○前後所述略有出入，即認其所述不實。是本案交
    易之時間、方式、金額，自應以警詢所述較正確。再參以被
    告係經乙○○供出來源而配合警察誘捕被告，被告確亦依約
    攜安非他命前往約定之處所，而為警查獲等情以觀，足證證
    人乙○○之證詞應屬真實而堪採信。
  (二)警方當天自被告皮帶內緣扣得之白色粉末，經原審送請法務
    部調查局鑑定結果，確屬甲基安非他命，合計淨重2.07公克
    ，有該局87年11月27日（87）陸字第87085123號檢驗通知書
    附卷可稽（見原審卷第21頁），足見被告所欲交付者確為安
    非他命無訛。
  (三)又被告表示查獲當天其與女友郭淑珠在一起，而聲請傳喚證
    人郭淑珠以證明其並未販賣安非他命云云。惟經原審訊問證
    人郭淑珠，證人郭淑珠供稱：「查獲的那一天或前一天的半
    夜，是汪（指汪一平）打電話說有貨，．．．他先調5千元
    的貨予我們，我們也沒付他錢，3包均是由甲○○拿，這3包
    我們自己吸食之後，我先回板橋休息，再回蘆洲媽媽家裡，
    都是我們自己用（安非他命），查獲當天我在媽媽家，因我
    們吵架，甲○○即開車出去，7月10日下午開車出去，被查
    獲時我不知道」等語（參見原審卷第72頁反面-73頁）；證
    人郭淑珠另證稱：「大概（案發前）半個月左右，只有這一
    次，蔡只要3千元之安，我們（郭淑珠與甲○○）即交1包安
    予蔡，蔡說要出去領錢，回來即把錢予我們」等語（參見同
    上審理筆錄）；而被告甲○○則供稱：「我與郭淑珠共出5
    千元買1萬元之安，先欠5千元，此安是乙○○及郭淑珠及我
    要用的，乙○○前一天打電話予我，說他要安，．．．1萬
    元之安有2包，是由郭淑珠給我的，2包我即拿到乙○○，就
    被逮到了，我與郭淑珠一起去，．．．下午2、3點有交安予
    乙○○，我與郭淑珠均有上去，是郭淑珠交予蔡的，交一小
    包予蔡的，沒有向蔡拿錢」等語；足見被告與證人郭淑珠二
    人所述情節全然不符，是證人郭淑珠之證言，不足以資為被
    告有利之認定。益證被告辯稱：其半個月前不認識乙○○，
    不可能幫她調貨云云，顯與事實不符，而不足採信。
 (四)雖被告就販入本案安非他命之數量及價格供述不明確，惟查
   販賣安非他命係違法行為，非可公然為之，亦無公定價格，
   且販售安非他命之分裝、增減量至為容易，而每次買賣之價
   、量，常隨時依雙方關係之深淺、資力、需求量及對行情之
   認知、來源是否充裕、查緝是否嚴緊、購買者被查獲時供述
   購買對象之可能風險之評估等，而異其標準，非可一概而論
   ；販賣之利得，除被告坦承犯行或價量俱臻明確外，委難查
   得真正進價；惟販賣之人從價差或量差中牟利之方式雖異，
   其意圖營利之販賣行為則無二致。因被告不承認販賣安非他
   命，而乙○○購得之安非他命又因已供施用而不存在，致無
   法查得被告販賣之實際利得，惟被告於本院更一審審理時自
   承與乙○○不熟，且當時被告住處在臺北市○○區○○街，
   係以開計程車為業（見本院更一審95年4月7日審判筆錄第4頁
   ），衡情當無甘冒重典專程為不熟之友人傳送毒品而按購入
   價格轉售而毫無利得，是被告有營利之意圖至明。雖被告始
   終否認從中獲利，惟被告於警詢及偵查均稱係幫乙○○調貨
   ，從未提及與證人乙○○合資購買一節，於原審更兩度陳稱
   ：「我沒有幫蔡調過（安）」、「無調貨予蔡。」（原審卷
   第35頁第5行，第42頁反面最末一行），是被告嗣後改稱：與
   乙○○合資買回來一起使用云云，顯係卸責之詞，而無足可
   採。
 (五)綜上所述，被告前述否認犯行之所辯，無非事後飾卸之詞，不
   足採信。本件事證已臻明確，被告之犯行洵堪認定。
二、核被告所為，係犯毒品危害防制條例第4條第2項、第5項之
    販賣第二級毒品既遂及未遂罪。按偵查犯罪之官員對於有犯
    罪故意之毒販，以釣魚方式，誘捕之，因毒販原具有犯罪之
    故意，因警方設計而未能達成預期之犯罪結果，仍應令其負
    未遂之責（最高法院93年度台上字第5894號判決、93年度台
    上字第1704號判決意旨參照）。被告與證人乙○○於87年7
    月10日晚上約定交易第二級毒品安非他命，被告亦依證人乙
    ○○之聯絡攜毒品前往準備交付，難謂無販賣毒品之故意，
    且已著手實施販賣毒品之犯行，惟因該次犯行係因證人乙○
    ○配合警員查緝毐品，而佯稱欲購買毒品，證人乙○○並無
    購買毒品之真意，而難認證人乙○○與被告2人間之買賣意
    思表示已趨一致，加以該次販賣毒品之犯行，係在警方人員
    嚴密監控下，事實上不能真正完成買賣毒品之行為，毒品亦
    尚未交付，是尚難認該次犯行業已達既遂之階段，而應認係
    屬未遂階段。被告販賣安非他命前後持有安非他命之低度行
    為，應為其販賣之高度行為所吸收，不另論罪。又被告先後
    2次販賣安非他命既遂犯行及1次販賣安非他命未遂之犯行，
    時間緊接，犯罪構成要件相同，顯係基於概括之犯意反覆為
    之，應依連續犯之規定論以一販賣第二級毒品既遂罪，並依
    法加重其刑 (法定刑無期徒刑部分，依法不得加重)。另被
    告所販售予乙○○之安非他命，係購自汪一平，而被告於經
    警查獲後，於警詢、檢察官偵查中即供出其安非他命係購自
    汪一平，證人郭淑珠於原審亦供稱其有託被告向汪一平買過
    安非他命等語（見原審卷第72頁）；而汪一平經被告供出後
    ，被告猶帶同警方查獲汪一平等情，業據被告於警詢中供明
    （見偵查卷第7頁反面），並有台北縣警察局海山分局91 年
    7月1日海警刑字第0910016075號函可參（附本院更一卷第38
    頁），是被告合於毒品危害防制條例第17條所定減輕之條件
    ，應依該條例規定減輕其刑，並依先加後減之例為之。
三、原審以被告事證明確，而予論科，固非無見。惟查被告於被
    查獲後，供出毒品來源而破獲，應依毒品危害防制條例第17
    條之規定減輕其刑，原審未詳予究明適用，顯有未洽。另
    本件被告因販賣第二級毒品之所得財物，係金錢，如全部或
    一部不能沒收時，以其財產抵償之，原判決於主文內記載如
    全部或一部不能沒收時，追徵其價額，亦有未妥。被告上訴
    意旨否認犯罪，雖無可採，惟原判決既有可議，即屬無可維
    持，應由本院將原判決撤銷改判。爰酌被告本件之犯罪動機
    、目的、手段、販賣安非他命供人吸用助長犯罪歪風，戕害
    他人身體健康甚鉅，對社會善良風俗及安寧秩序損害非輕，
    及其販賣之數量、時間長短、犯後飾詞圖卸毫無悔意等一切
    情狀，量處被告有期徒刑5年。
    示懲儆。
四、扣案之安非他命淨重2.07公克，係第二級之毒品，應依毒品
    危害防制條例第18條第1項前段規定，宣告沒收銷燬之。又
    被告販賣安非他命所得之6千元（每次3千元、共2次），應
    依同條例第19條第1項之規定宣告沒收之，如全部或一部不
    能沒收時，以其財產抵償之。
據上論斷，應依刑事訴訟法第369條第1項前段、第364條、第299
條第1項前段、毒品危害防制條例第4條第2項、第17條、第18條
第1項前段、第19條第1項、刑法第11條前段、第56條，判決如主
文。
本案經檢察官方娜蓉到庭執行職務
中    華    民    國    95    年    4    月    21    日
                  刑事第十三庭  審判長法  官  曾德水
                                      法  官  杜惠錦
                                      法  官  廖紋妤
以上正本證明與原本無異。
如不服本判決，應於收受送達後十日內向本院提出上訴書狀，其
未敘述上訴之理由者並得於提起上訴後十日內向本院補提理由書
（均須按他造當事人之人數附繕本）。
                                      書記官  王增華
中    華    民    國    95    年    4     月    25    日
附錄：本案論罪科刑法條全文
毒品危害防制條例第4條第2項、第5項：
製造、運輸、販賣第二級毒品者，處無期徒刑或七年以上有期徒
刑，得併科新臺幣七百萬元以下罰金。
前四項之未遂犯罰之。


司法院資訊處製作；財團法人民間司法改革基金會備份。
